【裁判字號】    98,金訴,46
【裁判日期】    981231
【裁判案由】    證券投資信託及顧問法
【裁判全文】
臺灣臺北地方法院刑事判決              98年度金訴字第46號
    公  訴  人  臺灣臺北地方法院檢察署檢察官
    被      告  壬○○
    選任辯護人  賴鎮局律師
    被      告  丁○○
    選任辯護人  蘇千祿律師
    被      告  甲○○
    選任辯護人  方鳴濤律師
    被      告  己○○
上開被告等因違反證券投資信託及顧問法案件，經檢察官提起公
訴（九十八年度偵字第一七○四六號），因被告等於本院準備程
序中就被訴事實為有罪之陳述，經本院合議庭裁定改進行簡式審
判程序，本院判決如下：
    主  文
壬○○共同法人之負責人違反證券投資信託及顧問法第十六條第
一項規定非經主管機關核准或向主管機關申報生效後，在中華民
國境內從事銷售境外基金，處有期徒刑貳月，併科罰金新臺幣伍
拾萬元，有期徒刑如易科罰金，以新臺幣壹仟元折算壹日，罰金
如易服勞役，以新臺幣仟元折算壹日，緩刑貳年。
丁○○共同法人之負責人違反證券投資信託及顧問法第十六條第
一項規定非經主管機關核准或向主管機關申報生效後，在中華民
國境內從事銷售境外基金，處有期徒刑貳月，併科罰金新臺幣伍
拾萬元，有期徒刑如易科罰金，以新臺幣壹仟元折算壹日，罰金
如易服勞役，以新臺幣仟元折算壹日。
甲○○共同法人之負責人違反證券投資信託及顧問法第十六條第
一項規定非經主管機關核准或向主管機關申報生效後，在中華民
國境內從事銷售境外基金，處有期徒刑貳月，併科罰金新臺幣伍
拾萬元，有期徒刑如易科罰金，以新臺幣壹仟元折算壹日，罰金
如易服勞役，以新臺幣仟元折算壹日，緩刑貳年。
己○○共同法人之負責人違反證券投資信託及顧問法第十六條第
一項規定非經主管機關核准或向主管機關申報生效後，在中華民
國境內從事銷售境外基金，處有期徒刑貳月，併科罰金新臺幣伍
拾萬元，有期徒刑如易科罰金，以新臺幣壹仟元折算壹日，罰金
如易服勞役，以新臺幣仟元折算壹日，緩刑貳年。
    事實及理由
一、本件犯罪事實引用如附件所示之檢察官起訴書犯罪事實欄一
    所載，另被告癸○○、子○○部分，經本院緝獲後另行審結
    。
二、上開犯罪事實，業據被告壬○○、丁○○、甲○○、己○○
    分於偵查及本院審理中坦白承認，核與證人乙○○、丙○○
    、庚○○、辛○○、戊○○及丑○○證述情節大致相符，並
    有中央銀行外匯局匯往國外受款人交易資料明細表、國外匯
    款人匯入交易資料明細表、歸戶彙總表、ＢＣＩ基金宣傳資
    料、網頁資料在卷可資佐證，上開被告四人自白核與事實相
    符，本件事證業已明確，被告四人犯行均堪以認定。
三、核被告壬○○、丁○○、甲○○、己○○所為，均係違反證
    券投資信託及顧問法第十六條第一項之規定，應以同法第一
    百零七條第二款之規定論處。又違反證券投資信託及顧問法
    第十六條第一項之犯行，其本質即有反覆繼續為之的性質，
    是以被告四人反覆所為本案行為，應係基於一個經營業務目
    的所為之數次交易行為，乃集合犯，因此應包括以一罪論。
    按銀行法第一百二十五條第二項之規定，因係處罰法人之行
    為負責人，故有刑法第二十八條共同正犯及第三十一條無特
    別身份人與有特別身份人共犯之適用，此與稅捐稽徵法第四
    十七條第一款將納稅義務人之公司之責任，基於刑事政策考
    慮，於其應處徒刑範圍內，轉嫁於公司負責人之代罰情形有
    別；按銀行法第一百二十五條第三項規定，法人犯前二項之
    罪者，處罰其行為負責人，係指因法人負責人有違反銀行法
    第二十九條第一項規定之行為，始予以處罰，並非代罰或轉
    嫁性質，因此，凡參與吸金決策之法人董事長或董事，固應
    論以銀行法第一百二十五條第一項之罪責，而知情承辦或參
    與吸收資金業務之職員，茍與法人之行為負責人或董事有犯
    意聯絡或行為分擔，刑法第三十一條第一項規定，亦應論以
    該罪之共同正犯，最高法院著有九十八年臺上字第三六二一
    號、九十三年臺上字第四一五六號裁判要旨可參，而法人違
    反證券投資信託及顧問法第一百零五條至第一百十條規定者
    ，處罰其負責人，亦為證券投資信託及顧問法第一百十八條
    所明定，綜上所述，可知在法人違反證券投資信託及顧問法
    第一百零五條至第一百十條規定時，固處罰其負責人，而知
    情承辦及參與違反上開規定業務而與法人負責人共同違反上
    開規定之職員，則應依刑法第三十一條第一項之規定論以該
    罪之共同正犯，是本案被告壬○○、丁○○、甲○○、己○○均為九上國際資產管理股份有限公司（下稱九上公司）之
    職員與身為九上公司負責人之被告癸○○、子○○，就上開
    犯行有犯意聯絡及行為分擔，為刑法第三十一條第一項之共
    同正犯，並均依規定減輕其刑。另審酌被告四人於偵查及本
    院審理中分別坦承犯行，並表示悔意，犯後態度良好，另參
    以被告四人參與本案犯罪之程度及犯罪手段、犯罪所得利益
    與對於他人及社會大眾利益所生危害程度等情狀，分別量處
    如主文所示之刑，並分別諭知易科罰金及易服勞役之折算標
    準。此外，被告壬○○、甲○○、己○○前未曾因故意犯罪
    受有期徒刑以上刑之宣告，有臺灣高等法院被告前案紀錄表
    一份在卷可稽，依據本案情節，本院信被告壬○○、甲○○
    、己○○經此教訓當知所警惕而無再犯之虞，本院因認對渠
    等所宣告之刑，以暫不執行為適當，爰就被告壬○○、甲○○、己○○部分併予宣告緩刑如主文所示。
四、依刑事訴訟法第二百七十三條之一第一項前段、第二百九十
    九條第一項前段、第三百十條之二、第四百五十四條第二項
    ，刑法第十一條前段、第二十八條、第三十一條第一項、第
    四十一條第一項前段、第四十二條第三項、第七十四條第一
    項第一款，證券投資信託及顧問法第一百零七條第二款、第
    一百十八條，判決如主文。
本案經檢察官鄭深元到庭執行職務
如不服本判決，應於判決送達後十日內，向本院提出上訴狀。
中    華    民    國    98    年    12    月    31    日
                        臺灣臺北地方法院刑事第一庭
                            法  官    唐于智
上正本證明與原本無異。
                            書記官    陳家欣
中    華    民    國    98    年    12    月    31    日
附錄本案論罪法條
證券投資信託及顧問法第十六條第一項
任何人非經主管機關核准或向主管機關申報生效後，不得在中華
民國境內從事或代理募集、銷售、投資顧問境外基金。
證券投資信託及顧問法第一百零七條
有下列情事之一者，處五年以下有期徒刑，併科新臺幣一百萬元
以上五千萬元以下罰金：
一、未經主管機關許可，經營證券投資信託業務、證券投資顧問
    業務、全權委託投資業務或其他應經主管機關核准之業務。
二、違反第十六條第一項規定，在中華民國境內從事或代理募集
    、銷售境外基金。
附件
臺灣臺北地方法院檢察署檢察官起訴書
                                     98年度偵字第17046號
  被  告  癸○○  男  56歲（民國○○年○月○○日生）
                  住桃園縣平鎮市○○路○○段406巷20弄3號
                  現居桃園縣中壢市○○○街75號3樓
                  國民身份證統一編號：Ｚ000000000號
          子○○  男  52歲（民國○○年○○月○日生）
   （原名黃守勇） 住臺北市大安區○○○路○段295巷38號3樓
                  國民身份證統一編號：Ｚ000000000號
          壬○○  女  43歲（民國○○年○月○○日生）
                  住基隆市○○區○○街128號12樓
                  國民身份證統一編號：Ｚ000000000號
          丁○○  女  41歲（民國○○年○月○○日生）
                  住臺北市士林區○○○路○段450巷26號4樓
                  國民身份證統一編號：Ｚ000000000號
  上一人
  選  任
  辯護人  蘇千祿律師
  被  告  甲○○  男  35歲（民國○○年○月○○日生）
                  住基隆市○○區○○路64號3樓
                  現住基隆市安樂區○○○路146號9樓
                  國民身份證統一編號：Ｚ000000000號
          己○○  女  24歲（民國○○年○月○日生）
                  住臺北縣土城市○○街244號7樓
                  國民身份證統一編號：Ｚ000000000號
上列被告等因違反證券投資信託及顧問法案件，已經偵查終結，
認應該提起公訴，茲將犯罪事實及證據並所犯法條分敘如下：
            犯罪事實
一、癸○○係九上國際資產管理股份有限公司（址設臺北市○○
    路○段6號12樓及8號12樓，下簡稱九上公司）負責人、子○○係九上公司總經理、壬○○為九上公司協理、甲○○則為
    助理副總裁、丁○○及己○○均為業務員，共同自96年5 月
    間起未經行政院金融監督管理委員會（下簡稱金管會）核准
    或申報生效，即在中華民國境內從事或代理募集、銷售、投
    資顧問境外基金，以對不特定人寄發電子信件；抑或對各自
    之親朋好友撥打電話等方式，對乙○○等人提供BCI Boom
    Capital Investment Itd.（下簡BCI基金）基金網站，銷售
    及投資顧問境外BCI基金，若有投資意願之客戶即指示匯款
    至香港匯豐銀行（96年間之帳號為00000000000號，97年初
    改為000000000000號）BCI基金帳戶，利息再由香港匯回國
    內各該投資人所開設之銀行帳戶，九上公司則以基金期限一
    年或半年期，分別抽取佣金千分之5或千分之3為績效獎金，
    迄至97年12月間所銷售之BCI基金金額，共計美金320萬
    6,050元。
二、案經法務部調調查局臺北市調查處移送偵辦。
            證據並所犯法條
一、證據名稱及待證事實：
   ┌──┬───────────┬──────────┐
   │編號│證據名稱              │待證事實            │
   ├──┼───────────┼──────────┤
   │1   │被告癸○○、壬○○、張│全部犯罪事實        │
   │    │振維、己○○之自白    │                    │
   ├──┼───────────┼──────────┤
   │2   │證人乙○○、丙○○、陳│受被告等人之推介而投│
   │    │愛玲、辛○○、戊○○及│資BCI 基金並匯款，及│
   │    │駱每燕之證述          │至位於臺北市○○路之│
   │    │                      │九上公司等事實。    │
   ├──┼───────────┼──────────┤
   │3   │中央銀行外匯局「匯往國│受「楊臻紅」等人招攬│
   │    │外受款人交易資料明細表│下單投注並匯款至上開│
   │    │」、「國外匯款人匯入交│帳戶等事實。        │
   │    │易資料明細表」、「外匯│                    │
   │    │收入明細表」、歸戶彙總│                    │
   │    │表人之證詞            │                    │
   │    │                      │                    │
   └──┴───────────┴──────────┘
二、核被告癸○○、子○○、壬○○、甲○○、丁○○及己○○
    等人未經核准，擅自在中華民國境內從事或代理募集、銷售
    、投資顧問境外之BCI 基金之業務，係違反證券投資信託及
    顧問法第16條之規定，而犯同法第107 條第2 款之罪嫌。又
    證券投資信託及顧問法第16條之「從事或代理募集、銷售、
    投資顧問境外基金」性質上本即包含反覆多次之行為，為「
    營業犯」性質之包括一罪，請論以一罪。另癸○○、子○○
    、壬○○、甲○○、丁○○及己○○等人有犯意聯絡及行為
    分擔，亦應依刑法第28條，論以共同正犯。再者，被告甲○○及己○○均因一時失慮致罹刑章、事後深表悔悟，且犯後
    態度良好，歷此教訓後當知所警惕，應無再犯之虞，均請從
    輕量刑，並予宣告緩刑，以啟自新。
三、依刑事訴訟法第251條第1項提起公訴。
    此  致
臺灣臺北地方法院
中    華    民    國    98    年    8     月    24    日
                          檢  察  官 張 介 欽

司法院資訊處製作；財團法人民間司法改革基金會備份。
